臺灣基隆地方法院行政訴訟判決
111年度交字第103號
原      告  至信交通有限公司

法定代理人  魏倫華  
被      告  交通部公路總局臺北市區監理所

代  表  人  江澍人  
訴訟代理人  周怡璇  
上列當事人間交通裁決事件，原告不服被告民國111年7月11日北
市監基裁字第25-C00000000號裁決，提起行政訴訟，本院判決如
下：
    主  文
原告之訴駁回。
訴訟費用新臺幣參佰元由原告負擔。
    事實及理由
一、程序事項：
　㈠按交通裁決事件之裁判，得不經言詞辯論為之，行政訴訟法
    第237條之7定有明文。本件係因原告不服被告依道路交通管
    理處罰條例第43條第4項規定所為之裁決，而提起撤銷訴訟
    ，屬交通裁決事件之裁判，依前揭規定，爰不經言詞辯論，
    逕行裁判。
　㈡依道路交通管理處罰條例第90條規定：「違反本條例之行為
    ，自行為成立之日起；行為有連續或繼續之狀態者，自行為
    終了之日起，逾2個月不得舉發。但汽車肇事致人受傷或死
    亡案件，因肇事責任不明，已送鑑定者，其期間自鑑定終結
    之日起算；未送鑑定而須分析研判者，逾3個月不得舉發。
    」次按民國90年1月17日修正公布之道路交通管理處罰條例
    第90條前段所定3個月之舉發期限（現行條文已修正為「逾2
    個月不得舉發」），就同條例第8條第1項第1款之汽車違規
    行為，應以處罰機關受理（收到）舉發機關移送舉發違反道
    路交通管理事件之時點，作為認定舉發是否已逾3個月（現
    行條文為「逾2個月」）之準據（最高行政法院110年度大字
    第2號裁定參照）。本件實際駕駛人經認定之違規行為日為1
    11年4月29日，且非屬肇事致人受傷或死亡案件，新北市政
    府警察局瑞芳分局（下稱舉發機關）員警於111年4月19日先
    針對駕駛人違規部分掣開舉發違反道路交通管理事件通知單
    後（新北警交字第C00000000號，下稱舉發單①），經被告所
    屬基隆監理站以111年5月10日北市監基站字第1110084714號
    函通知本件同有違反道路交通管理處罰條例第43條第4項之
    情事，舉發機關員警又於同年5月16日針對汽車所有人之原
    告掣開111年5月16日新北警交字第C00000000號舉發違反道
    路交通管理事件通知單（下稱舉發單②），並於同年月19日
    將上開舉發事件入案移送被告處理，此有違規歷史資料查詢
    報表在卷可憑，堪認處罰機關即被告於111年5月19日業已受
    理（收到）本案，是本件尚未逾越上開規定2個月之舉發期
    限，在此敘明。原告固質疑於舉發單①後才另行掣開舉發單②
    恐有程序違法之情形，惟其僅空言懷疑，又不能指出所違反
    之具體規定為何，本院亦查無舉發程序有何違誤，是原告就
    程序部分之質疑，自無可採。
二、事實概要：
　　訴外人李文欽駕駛原告所有車牌號碼000-0000號營業貨運曳
    引車（下稱系爭車輛），於111年4月29日上午10時19分許，
    行經新北市貢寮區臺2線公路93.5公里處時（下稱系爭地點
    ），因有「雙黃線路段違規跨越車道並迫使對向車讓道（有
    蒐證影像）現場不宜攔截製單舉發」之違規事實，舉發機關
    為執行巡邏取締大型車超速逼車超載危險駕駛勤務，由員警
    檢視系爭地點設置之監視器影像後，掣開舉發單①並移送被
    告，經被告所屬基隆監理站檢視移送違規內容後，以111年5
    月10日北市監基站字第1110084714號函通知舉發機關本件同
    有違反道路交通管理處罰條例第43條第4項之情事，舉發機
    關員警乃以「汽車所有人提供汽車駕駛人有第43條第1項第3
    款行為」之違規事實，又掣開舉發單②通知原告，記載應到
    案期限為111年6月30日前。原告於111年6月9日向被告所屬
    基隆監理站提出交通違規陳述單之文書（被告所屬基隆監理
    站於同年月13日收受），被告仍認原告有「任意以其他不當
    方式迫使他車讓道（處車主）」之違規事實，乃依道路交通
    管理處罰條例第43條第4項之規定及違反道路交通管理事件
    統一裁罰基準及處理細則第41條、第43條、第44條、第67條
    等規定，於111年7月11日以北市監基裁字第25-C00000000號
    裁決書（下稱原處分），裁處原告吊扣汽車牌照6個月，而
    於同日送達。原告猶有不服，遂於111年7月12日具狀向本院
    提起本件行政訴訟。
三、原告起訴主張：系爭車輛當時為訴外人李文欽駕駛，當時固
    有跨越雙黃實線路段之情形，但係因前方工程車輛及更前方
    之大貨車均閃燈允讓系爭車輛超車所致，絕非有意跨越車道
    迫使對向車輛。伊於出車前均規定駕駛人應進行酒測，並叮
    嚀駕駛人注意安全及遵守交通規則，系爭車輛目前尚有貸款
    要繳，警方指控有失公正，更影響駕駛人生計；遑論警員提
    供的違規照片也只有車輪壓線而已，難認有侵犯來車道之情
    形，違規態樣應僅屬道路交通管理處罰條例第45條第1項第3
    款，而非同條例第43條第1項第3款之重罰。為免駕駛人及車
    主家庭因含冤吊扣汽車牌照影響生計而導致破碎，爰訴請撤
    銷原處分，並聲明：原處分撤銷，訴訟費用由被告負擔。
四、被告則以本件經舉發機關員警依監視器錄影為憑予以舉發，
    訴外人即系爭車輛當時之駕駛人確有違反道路交通管理處罰
    條例第43條第1項第3款之違規行為無誤，是被告乃以原告具
    有道路交通管理處罰條例第43條第4項之違規事實予以裁罰
    ，舉發乃至裁決程序均無違誤。從而，被告依道路交通管理
    處罰條例第43條第4項之規定以原處分對原告予以裁罰，洵
    屬有據。綜上所述，本件原告之訴為無理由等語，資為答辯
    。並聲明：駁回原告之訴，訴訟費用由原告負擔。
五、本院之判斷：
  ㈠按汽車駕駛人，駕駛汽車有下列情形之一者，處新臺幣（下
    同）6,000元以上24,000元以下罰鍰，並當場禁止其駕駛：
    任意以迫近、驟然變換車道或其他不當方式，迫使他車讓道
    。汽車駕駛人有第1項或前項行為者，並吊扣該汽車牌照6個
    月；經受吊扣牌照之汽車再次提供為違反第1項第1款、第3
    款、第4款或前項行為者，沒入該汽車。道路交通管理處罰
    條例第43條第1項第3款、第4項分別定有明文。另按汽車行
    駛時，不得任意以迫近、驟然變換車道或其他不當方式，迫
    使他車讓道；汽車在同1車道行駛時，除擬超越前車外，後
    車與前車之間應保持隨時可以煞停之距離，不得任意以迫近
    或其他方式，迫使前車讓道；汽車行駛時，駕駛人應注意車
    前狀況及兩車並行之間隔，並隨時採取必要之安全措施，不
    得在道路上蛇行，或以其他危險方式駕車；汽車在未劃設慢
    車道之雙向2車道行駛時，應依下列規定：在劃有分向限制
    線之路段，不得駛入來車之車道內；汽車超車時，在設有學
    校、醫院標誌或其他設有禁止超車標誌、標線之處所、地段
    或對面有來車交會或前行車連貫二輛以上者，不得超車，欲
    超越同1車道之前車時，須先按鳴喇叭2單響或變換燈光1次
    ，不得連續密集按鳴喇叭或變換燈光迫使前車允讓，且待前
    行車減速靠邊或以手勢或亮右方向燈表示允讓後，後行車始
    得超越，超越時應顯示左方向燈並於前車左側保持半公尺以
    上之間隔超過，行至安全距離後，再顯示右方向燈駛入原行
    路線，道路交通安全規則第91條第2項、第94條第1項、第3
    項、第97條第1項第2款、第101條第1項第2款、第3款、第5
    款可資參照。
  ㈡111年4月29日上午10時19分許，系爭車輛行經系爭地點而經
    前揭事實概要所述之舉發及裁處過程等客觀事實，為兩造所
    不爭執，並有舉發單①、舉發單②暨掛號投遞明細、中華民國
    郵政交際大宗掛號函件執據、被告所屬基隆監理站111年5月
    10日北市監基站字第1110084714號函、111年6月13日被告所
    屬基隆監理站收文之交通違規案件陳述單、舉發機關111年6
    月28日新北警瑞交字第1113692839號函及其所附違反道路交
    通管理事件調查表暨違規影像截圖、原處分暨送達證書、原
    告行政訴訟起訴狀上本院收文章戳等件在卷可稽，此部分事
    實應認為真。
  ㈢至系爭車輛有無違反道路交通管理處罰條例第43條第1項第3
    款之情事部分，經查：
　⒈本院於111年9月21日偕同兩造當庭勘驗舉發機關提供之監視
    器錄影（勘驗內容詳如附件所示），可見：
　⑴系爭地點確為劃有分向限制線（雙黃實線）之路段，系爭車
    輛竟仍駛入來車道。
　⑵系爭車輛跨越雙黃實線所超越之前行車輛為營業曳引車2輛及
    黃色工程車輛1輛，而有前行車連貫2輛以上之情形，且亦係
    在設有禁止超車標線之處所超車，同有違反前引關於車輛超
    車之規定。
　⑶系爭車輛跨越雙黃實線期間，來車道通行該路段之車輛為普
    通重型機車1輛、自用小客車1輛，均因系爭車輛駛入來車道
    ，而向其行駛方向之右側偏離至路肩車道繼續行駛。
　⒉至原告雖主張：前方工程車輛似要停車作業故閃燈要系爭車
    輛超車，再前方之曳引車也閃燈要讓系爭車輛超車等語，然
    與勘驗錄影所見內容不符，並無原告所指情事，其主張已難
    遽信。遑論駕駛系爭車輛（其車種為營業貨運曳引車）者必
    為職業駕駛人，對於前述道路交通管理處罰條例有關超車之
    規定自不能諉稱不知，更不應在違反規定之情形下，仍擅自
    將其所駕駛之營業曳引車跨越分向限制線行駛以圖超車。
　⒊系爭車輛（屬於大型車輛）占用對向車道，顯然會導致來車
    道車輛之行車空間受到壓迫，明顯妨害交通秩序及安全，觀
    諸事發當時來車道車輛均避讓至路肩乙情，即可見一斑，確
    已該當道路交通管理處罰條例第43條第1項第3款「任意以其
    他不當方式，迫使他車讓道」之違規事實，洵堪認定。
　⒋縱前車車速較慢屬實，然系爭車輛仍應依序行駛並與鄰車保
    持適當安全距離，且應讓具有路權之來車道車輛通行，而非
    以加速並變換車道而跨越雙黃線之方式迫使來車道行駛車輛
    讓道。又系爭車輛之行為既已造成來車道行駛車輛之行車空
    間受到壓迫，已不僅單純之違規超車、跨越雙黃線之行為，
    顯已該當任意以其他不當方式而迫使他車讓道之行為。
　⒌系爭車輛之駕駛人應具有駕駛之專業，有如前述，其自應能
    預見對於違規超車且驟將車身跨越雙黃線駛入對向車道之行
    為，恐將致來車道車輛不及應變，或為閃避系爭車輛，而導
    致事故發生，實際上來車道行駛車輛更已被迫跨入路肩行駛
    ，故系爭車輛當時駕駛人之上開行為縱無故意，亦難認無過
    失，更難執此為有利原告之認定。
　㈣按道路交通管理處罰條例第85條第4項規定：「依本條例規定
    逕行舉發或同時併處罰其他人之案件，推定受逕行舉發人或
    該其他人有過失。」又依道路交通管理處罰條例第43條第4
    項前段文義以觀，其吊扣汽車牌照之對象係「違規之汽車牌
    照」，並無違規汽車駕駛人應與汽車所有人為同一人始能吊
    扣汽車牌照之限制。考其立法目的，係慮及汽車所有人擁有
    支配管領汽車之權限，對於汽車之使用方式、用途、供何人
    使用等，得加以篩選控制，並擔保其汽車之使用者具備法定
    資格及駕駛行為合於交通管理規範之義務，否則無異縱容汽
    車所有人放任其所有之汽車供人恣意使用，徒增道路交通之
    風險，殊非事理之平。是以道路交通管理處罰條例第43條第
    4項前段規定「吊扣汽車牌照」之處分，應係針對汽車所有
    人所設之特別規定，在汽車駕駛人與汽車所有人不同時，即
    係採併罰規定。自不得僅以汽車所有人已依道路交通管理處
    罰條例第85條第1項規定指出汽車之實際使用人，即遽認無
    道路交通管理處罰條例第43條第4項前段規定之適用。又前
    揭道路交通管理處罰條例第85條第4項之規定採推定過失責
    任，即產生舉證責任倒置效果，則汽車所有人原則上應負推
    定過失責任，其須舉證證明無過失，始得免罰（臺北高等行
    政法院104年度交上字第168號判決意旨參照）。查本件依道
    路交通管理處罰條例第43條第1項第3款、第4項前段、第85
    條第4項規定，除應處駕駛人罰鍰外，併應處罰吊扣牌照，
    並推定同時併受處罰之車輛所有人有過失，從而，系爭車輛
    所有人即原告自應受處罰吊扣汽車牌照6個月，並推定有過
    失。又原告既未能舉證證明自己係無過失，則其自應負本件
    違規責任，故被告所為之原處分，自無違誤。
　㈤綜上所述，系爭車輛駕駛人確有「任意以其他不當方式，迫
    使他車讓道」之違規事實，而原告為系爭車輛車主，被告依
    道路交通管理處罰條例第43條第4項前段規定，裁處原告吊
    扣汽車牌照6個月，核無違誤，且立法者既已明文規定此一
    違規態樣之法律效果為吊扣汽車牌照6個月，更未賦予行政
    機關任何裁量空間之餘地，是被告據以裁罰，更難謂其有何
    恣意之情事。故原告訴請撤銷為無理由，應予駁回。
　㈥至原告雖又主張吊扣汽車牌照將影響駕駛人生計等語，然其
    所述與本件是否依法裁罰並無關連，亦無從執為認定原處分
    有何違法或不當之依據，一併敘明。　　
六、本件判決基礎已臻明確，兩造其餘攻擊防禦方法及訴訟資料
    ，經本院審核後，或與本案爭點無涉，或對於本件判決結果
    不生影響，爰無庸一一再加論述，爰併敘明。
七、本件第一審裁判費即訴訟費用300元，應由敗訴之原告負擔
    ，而此訴訟費用復已由原告於起訴時繳納，為此爰確定第一
    審訴訟費用如主文第2項所示。
據上論結，本件原告之訴為無理由，依行政訴訟法第98條第1項
前段、第237條之7、第237條之8第1項，判決如主文。
中　　華　　民　　國　　111 　年　　9 　　月　　29　　日
                  行政訴訟庭　法　官　李謀榮
以上正本係照原本作成。
如不服本判決，應於判決送達後20日內，向本院提出上訴狀並表
明上訴理由（原判決所違背之法令及其具體內容或依訴訟資料可
認為原判決有違背法令之具體事實），其未載明上訴理由者，應
於提出上訴後20日內向本院補提理由書（上訴狀及上訴理由書均
須按他造人數附繕本，如未按期補提上訴理由書，則逕予駁回上
訴），並應繳納上訴裁判費新臺幣750元。
中　　華　　民　　國　　111 　年　　9 　　月　　29　　日
                              書記官　顏培容
附件：
檔案名稱：錄影畫面.MOV
㈠勘驗時間：
  ⒈畫面時間：無
  ⒉播放時間：00：00：00-00：00：30，共30秒。
㈡勘驗內容：
  ⒈畫面中地點為雙向單一車道，由左而右分別為逆向車道；雙
    向禁止超車、跨越或迴轉之禁制標線( 雙黃實線) ；順向車
    道。播放時間00：00：07，畫面遠處的逆向車道，約第七、
    第八個路燈處，營業用曳引車依序行駛於逆向車道。
  ⒉播放時間00：00：09-00：00：11，行駛於逆向車道之第二輛
    營業用曳引車( 下稱系爭車輛) ，其左側車身跨越前述禁制
    標線( 雙黃實線) 後，全部車身接著進入順向車道，並行駛
    於逆向車道，直至播放時間00：00：21方再次變換車道，返
    回逆向車道，行駛至前述第一輛營業用曳引車前。系爭車輛
    二次變換車道的過程中，可見車頭之危險警示燈連續閃爍，
    另有一輛機車與一輛汽車原行駛於順向車道，遇系爭車輛逆
    向行駛順向車道時，向右繞道於路肩。
  ⒊播放時間00：00：20-00 ：00：25，逆向車道之車輛行駛順
    序為系爭車輛、原第一輛營業用曳引車、黃色小貨車、原第
    三輛營業用曳引車，惟無法從影片清出辨識車牌號碼。黃色
    小貨車車頭未顯示任何燈光，車身亦未見警示，隨後畫面結
    束。